【裁判字號】    98,訴,684
【裁判日期】    981026
【裁判案由】    毒品危害防制條例
【裁判全文】
臺灣苗栗地方法院刑事判決               98年度訴字第684號
公  訴  人  臺灣苗栗地方法院檢察署檢察官
被      告  甲○○
上列被告因毒品危害防制條例案件，經檢察官提起公訴（98年度
毒偵字第915 號），本院裁定改依簡式審判程序審理，判決如下
：
    主  文
甲○○施用第二級毒品，累犯，處有期徒刑柒月。扣案之第二級
毒品甲基安非他命包（驗餘後共重點壹陸捌公克）均沒收銷
燬之；又施用第一級毒品，累犯，處有期徒刑玖月。應執行有期
徒刑壹年貳月。扣案之第二級毒品甲基安非他命包（驗餘後共
重點壹陸捌公克）均沒收銷燬之。
    事  實
一、甲○○前因施用毒品案件，經送觀察、勒戒後，認有繼續施
    用毒品之傾向，經本院裁定令入戒治處所施以強制戒治，於
    民國89年10月15日期滿而執行完畢，並由臺灣苗栗地方法院
    檢察署檢察官於同年10月31日，以89年度戒毒偵字第63號為
    不起訴處分確定；復於強制戒治執行完畢後5 年內再度因施
    用毒品案件，經本院以95年度苗簡字第530 號判決判處有期
    徒刑6 月確定在案；又曾因毒品、竊盜、恐嚇等案件，分別
    經本院判處有期徒刑，減刑後應執行有期徒刑各為1 年1 月
    、11月確定，復於97年9 月19日因假釋交付保護管束，並於
    97年12 月1 日保護管束期滿執行完畢。
二、詎其仍不思悔悟，明知海洛因及甲基安非他命業經公告列為
    毒品危害防制條例第2 條第2 項之第一、二級毒品，不得非
    法持有、施用，仍基於施用第一級毒品海洛因及第二級毒品
    甲基安非他命之犯意，先於98年7 月24日晚間11時許，在苗
    栗縣公館鄉○○道客屬大橋附近其所駕駛之車牌號碼1907-K
    Y 號之自用小客車上，以將第二級毒品甲基安非他命置於錫
    箔紙上燒烤吸食煙霧之方式，施用第二級毒品甲基安非他命
    1 次；相隔約4 小時後，復在同上地點其車內，再以將第一
    級毒品海洛因置入香煙內吸食方式，施用第一級毒品海洛因
    1 次。嗣經警於98年7 月26日凌晨1 時許，執行擴大臨檢勤
    務，在苗栗縣三義鄉雙湖村16鄰35-1號尚圓遊藝場發現甲○
    ○在內遊盪，經其同意在上開遊藝場旁停車場搜索甲○○所
    駕駛之上開自用小客車，遂在上開自用小客車駕駛座前座墊
    下查獲第二級毒品甲基安非他命3 包（驗前共重3 點169 公
    克，驗餘後共重3 點168 公克），並經其同意後採尿送驗，
    結果呈毒品嗎啡、安非他命、甲基安非他命等陽性反應，始
    查獲上情。
三、案經苗栗縣警察局苗栗分局報請臺灣苗栗地方法院檢察署檢
    察官偵查起訴。
    理  由
一、本件被告甲○○犯係死刑、無期徒刑、最輕本刑為3 年以上
    有期徒刑以外之罪，其於本院準備程序中就前揭被訴事實為
    有罪之陳述，經受命法官告知簡式審判程序之旨，並聽取其
    與公訴人之意見後，本院認無不得或不宜改依簡式審判程序
    進行之處，爰依刑事訴訟法第273 條之1 第1 項、第284 條
    之1 ，本院合議庭裁定由受命法官獨任依簡式審判程序審理
    ；又簡式審判程序之證據調查，依刑事訴訟法第273 條之2
    規定，不受同法第159 條第1 項審判外陳述排除之限制，再
    被告對於卷內之各項證據，亦不爭執證據能力，故卷內所列
    之各項證據，自得作為證據，合先敘明。
二、上揭事實，業據被告於警訊、偵查及本院審理時坦承不諱，
    而被告為警所採集之尿液檢體，經送請中山醫學大學附設醫
    院檢驗，結果呈鴉片類、安非他命類陽性反應，有該醫院98
    年8 月6 日編號0000000 尿液檢驗報告1 份在卷可稽。且扣
    案之第二級毒品甲基安非他命3 包（驗前共重3 點169 公克
    ，驗餘後共重3 點168 公克），經送警員以聯勤第二0 四廠
    製造之毒品篩檢試劑檢驗及送請行政院衛生署管制藥品管理
    局檢驗結果，確係第二級毒品甲基安非他命，此有苗栗縣警
    察局苗栗分局毒品初步鑑驗報告單及行政院衛生署管制藥品
    管理局鑑定書各1 紙附卷可佐（見偵查卷第21頁）。足認被
    告上開自白顯與事實相符，堪信為真實。本件事證明確，被
    告犯行洵堪認定。
三、按毒品危害防制條例於92年7 月9 日修正公布，其中第20條
    、第23條將施用毒品之刑事處遇程序，區分為「初犯」、「
    5 年內再犯」、「5 年後再犯」，而依立法理由觀之，僅限
    於「初犯」、「5 年後再犯」，始應先經觀察、勒戒或強制
    戒治程序，倘被告於5 年內已再犯，經依法追訴處罰，縱其
    第3 次（或第3 次以上）再度施用毒品之時間，在初犯經觀
    察、勒戒或強制戒治執行完畢釋放5 年以後，已不合於「5
    年後再犯」之規定，且因已於「5 年內再犯」，顯見其再犯
    率甚高，原實施觀察、勒戒或強制戒治，已無法收其實效，
    即應依該條例第10條處罰，最高法院95年5 月9 日95年度第
    7 次刑事庭會議決議可資參照。查被告如事實欄之施用毒品
    事實經觀察勒戒、強制戒治之事實，此有臺灣苗栗地方法院
    檢察署刑案資料查註紀錄表、臺灣高等法院被告前案紀錄表
    各1 份在卷可按，是被告既已於強制戒治執行完畢後5 年內
    再犯施用毒品案件，並經法院論罪科刑，即非屬前述「5 年
    後再犯」之情形，檢察官自應依法追訴。從而，本件事證明
    確，被告犯行洵堪認定，應依法論科。
四、按海洛因、甲基安非他命係毒品危害防制條例第2 條第2 項
    第1 款、第2 款所定之第一級毒品、第二級毒品，不得非法
    持有、施用。故核被告所為，係犯毒品危害防制條例第10條
    第1 項、第2 項施用第一級毒品罪、施用第二級毒品罪。其
    於施用海洛因、甲基安非他命前持有海洛因、甲基安非他命
    犯行，為其施用之高度行為所吸收，不另論罪。至於被告所
    犯上開2 罪間，犯意各別，行為互殊，且觸犯構成要件相異
    之罪名，自應分論併罰。查被告有事實欄所載論罪科刑執行
    之情形，此有臺灣苗栗地方法院檢察署刑案資料查註紀錄表
    及臺灣高等法院被告前案紀錄表各1 份在卷可查，其受有期
    徒刑執行完畢後，5 年之內再故意犯有期徒刑以上刑之本罪
    ，為累犯，應依刑法第47條第1 項規定加重其刑。爰審酌被
    告曾因施用毒品經送戒治處所施以強制戒治後，仍未能戒斷
    其施用毒品之惡習，足見其陷溺已深，惟因施用毒品僅係戕
    害其自己身心並無加害他人，此次施用毒品次數各僅1 次，
    且其犯罪後坦承犯行、態度尚稱良好等一切情狀，量處如主
    文所示之刑，並合併定其應執行刑，以示懲儆。至扣案之第
    二級毒品甲基安非他命（驗前共重3 點169 公克，驗餘後共
    重3 點168 公克），經由警方檢驗後確係第二級毒品甲基安
    非他命，已如前述；而因鑑定單位一般係以傾倒之方式，將
    包裝袋內之毒品倒出而與包裝袋分離而稱重，必要時，輔以
    刮杓刮取袋內粉末，然無論依何種方式分離，包裝袋內均有
    極微量之毒品殘留，業經法務部調查局以93年3 月19日調科
    壹字第09300113060 號函釋在案，認前開空包裝袋，其內含
    有極微量第二級毒品甲基安非他命殘留而無法析離，應整體
    視為查獲之第二級毒品甲基安非他命，應依毒品危害防制條
    例第18條第1 項前段之規定併予宣告沒收銷燬之。
據上論斷，應依刑事訴訟法第273 條之1第1項、第299 條第1 項
前段，毒品危害防制條例第10條第1 項、第2 項、第18條第1 項
前段，刑法第11條、第47條第1 項、第51條第5 款，判決如主文
。
本案經檢察官黃明正到庭執行職務。
中    華    民    國    98    年    10    月    26    日
                  刑事第三庭  法  官  許蓓雯
以上正本證明與原本無異。
如不服本判決應於收受判決後10日內向本院提出上訴書狀，並應
應敘述具體理由。其未敘述上訴理由者，應於上訴期間屆滿後20
日內向本院補提理由書( 均須按他造當事人之人數附繕本) 「切
勿逕送上級法院」。告訴人或被害人如對本判決不服者，應具備
理由請求檢察官上訴，其上訴期間之計算係以檢察官收受判決正
本之日期為準。
                              書記官  許千士
中    華    民    國    98    年    10    月    26    日
本案論罪科刑法條：
毒品危害防制條例第10條
施用第一級毒品者，處六月以上五年以下有期徒刑。
施用第二級毒品者，處三年以下有期徒刑。


司法院資訊處製作；財團法人民間司法改革基金會備份。
